臺灣板橋地方法院刑事判決　　　　　　　　　　　　　九十一年度交易緝字第六號
　　公　訴　人　臺灣板橋地方法院檢察署檢察官
　　被　　　告　乙○○
右列被告因公共危險等案件，經檢察官提起公訴（八十八年度偵字第一九八六七號）
，本院判決如左：
    主  文
乙○○服用酒類，不能安全駕駛動力交通工具而駕駛，處有期徒刑肆月，如易科罰金
，以參佰元折算壹日。又因過失傷害人，處有期徒刑參月，如易科罰金，以參佰元折
算壹日。應執行有期徒刑陸月，如易科罰金，以參佰元折算壹日。
    事  實
一、乙○○於民國八十八年六月二十二日凌晨一時五十分前某時，在臺北縣三重市○
    ○○路某ＫＴＶ飲酒後，明知自己已無法安全駕駛動力交通工具，竟仍自該處駕
    駛車牌號碼為ＱＯＶ─六六二號之輕型機車，自上址沿同市○○○路往重陽路方
    向行駛。於同日一時五十分許，行經同市○○路三十一號前時，乙○○因受酒精
    影響，無法妥適操控車輛，復疏未注意車前狀況，致反應不及而追撞在前方同向
    行駛、由甲○○所駕駛車牌號碼為ＱＲＵ─八七一號輕型機車後方，致甲○○受
    有左手腕橈骨末端骨折、併腕關節脫臼之傷害。乙○○乃立即報警，於有犯罪偵
    查職務之公務員未發覺其犯罪前自首。
二、案經甲○○訴由臺北縣政府警察局三重分局報告臺灣板橋地方法院檢察署檢察官
    偵查起訴。
    理  由
一、訊之被告乙○○對酒後已達不能安全駕駛程度而為駕車，並因未注意車前狀況而
    追撞告訴人之車輛致告訴人成傷之事實，俱自白在卷不諱，核與告訴人之指訴互
    核大抵一致，並有現場相片十幀、道路交通事故調查報告表乙份、診斷證明書乙
    份等存卷足稽，堪信被告自白應與事實相符。雖本件被告於案發後未依警囑接受
    酒精含量測試，然被告自承案發前確有飲酒，且當時如未飲酒即可注意及車前狀
    況，而不致撞及前方告訴人車輛等語（參九十一年六月二十八日審判筆錄），足
    證被告當時確已達不能安全駕駛之程度。按「汽車行駛時，駕駛人應注意車前狀
    況及兩車併行之間隔，並隨時採取必要之安全措施。」，道路交通安全規則第九
    十四條第三項定有明文，又「服用毒品、麻醉藥品、酒類或其他相類之物，不能
    安全駕駛動力交通工具而駕駛者，處一年以下有期徒刑、拘役或三萬元以下罰金
    。」，刑法第一百八十五條之三亦規定甚明，是以被告駕駛汽車自應依上開規定
    而為注意，並在酒後不能安全駕駛動力交通工具時即不得駕駛。乃其明知自己酒
    後已不能安全駕駛，竟仍率爾駕車，自有過失；且案發當時天候晴，雖為夜間且
    無照明，然案發現場道路為直路，路面無缺陷及障礙物，地面標線清晰，並有閃
    光黃燈號誌，此有道路交通事故調查報告表及現場相片存卷足憑，被告並坦認如
    未飲酒即可注意車前狀況等情，足認並無不能注意之情事，乃被告竟疏未注意而
    撞及同向前方之車輛並造成被害人成傷，其對於被害人傷害之結果為有過失並具
    相當因果關係之情甚明。綜上所述，本件事證明確，被告酒後不能安全駕駛而駕
    車及過失傷害之犯行均堪為認定。
二、核被告所為，係犯刑法第一百八十五條之三服用酒類不能安全駕駛動力交通工具
    而駕駛之公共危險罪，及同法第二百八十四條第一項前段之過失傷害罪。其所犯
    上開公共危險罪及過失致傷害罪二罪間，犯意各別，行為互殊，罪名有異，應予
    分論併罰，公訴人認係想像競合犯而應從一重處斷，容有誤會。被告酒醉駕車，
    因而致人受傷，所犯過失傷害罪應依道路交通管理處罰條例第八十六條第一項規
    定加重其刑。又被告於肇事後立即就過失傷害部分報警，此有現場事故調查報告
    表在卷可稽，足證其於有犯罪偵查職務之公務員未發覺其過失傷害犯罪前自首，
    應依刑法第六十二條之規定就所犯過失傷害罪減輕其刑，並先加重後減輕。爰審
    酌被告素行、行為方式，及酒後駕車之危害及酒後不應駕車之觀念，已透過學校
    教育、政令宣導及各類媒體廣為介紹傳達各界週知多年，被告對於酒後不能駕車
    ，及酒醉駕車之危險性，應有相當之認識，詎其明知飲酒後，不能安全駕駛，猶
    駕車上路，顯心存僥倖，並乏尊重其他用路人生命、財產安全之觀念，甚為可訾
    ，並其行為所造成之危害，及在審理中尚能坦認犯行，惟尚未與被害人成立民事
    上和解等犯罪後態度之一切情狀，分別量處如主文所示之刑及諭知易科罰金之折
    算標準，並定其應執行之刑，以資儆懲。又被告所犯上開之罪均為最重本刑三年
    以下之罪，依其行為時刑法第四十一條原規定：「犯最重本刑為三年以下有期徒
    刑以下之刑之罪，而受六月以下有期徒刑或拘役之宣告，因身體、教育、職業或
    家庭之關係，執行顯有困難者，得以一元以上三元以下折算一日（業據罰金罰鍰
    提高標準條例第二條前段規定，就其原定數額提高為一百倍折算一日），易科罰
    金。」，原即得亦科罰金，而被告行為後，刑法第四十一條之規定業經於九十年
    一月四日修正，並經總統於九十年一月十日公布，依法於九十年一月十二日生效
    ，而修正後之刑法第四十一條第一項之規定：「犯最重本刑為五年以下有期徒刑
    以下之刑之罪，而受六個月以下有期徒刑之宣告，因身體、教育、職業、家庭之
    關係或其他正當事由，執行顯有困難者，得以一元以上三元以下折算一日（提高
    數額同上），易科罰金，但確因不執行所宣告之刑，難收矯正之效，或難以維持
    法秩序者，不在此限」，比較修正前後之內容，新法對於被告並無較為不利之處
    ，應依刑法第二條第一項本文之規定，應適用修正後刑法第四十一條第一項前段
    之規定諭知易科罰金之標準。
據上論斷，應依刑事訴訟法第二百九十九條第一項前段、道路交通管理處罰條例第八
十六條第一項、刑法第二條第一項本文、第一百八十五條之三、第二百八十四條第一
項前段、第六十二條前段、第五十一條第五款、第四十一條第一項前段、罰金罰鍰提
高標準條例第一條前段、第二條，判決如主文。
中      華      民      國      九十一      年      七      月  十二    日
                                  臺灣板橋地方法院刑事第二庭
                                          法  官  楊  博  欽
右正本證明與原本無異。
如不服本判決，應於判決送達後十日內，向本院提出上訴狀。
                                          書記官
中      華      民      國      九十一      年      七      月  十二    日
附錄本案論罪科刑法條全文：
刑法第一百八十五條之三：
  服用毒品、麻醉藥品、酒類或其他相類之物，不能安全駕駛動力交通工具而駕駛者
  ，處一年以下有期徒刑、拘役或三萬元以下罰金。
中華民國刑法第二百八十四條
  因過失傷害人者，處六月以下有期徒刑、拘役或五百元以下罰金，致重傷者，處一
  年以下有期徒刑、拘役或五百元以下罰金。
  從事業務之人，因業務上之過失傷害人者，處一年以下有期徒刑、拘役或一千元以
  下罰金，致重傷者，處三年以下有期徒刑、拘役或二千元以下罰金。
